臺灣高等法院刑事判決
110年度上易字第679號
上  訴  人  
即  被  告  李建賢


上列上訴人即被告因過失傷害案件，不服臺灣宜蘭地方法院109
年度易字第543號，中華民國109年12月22日第一審判決（起訴案
號：臺灣宜蘭地方檢察署109 年度偵字第5828號），提起上訴，
本院判決如下：
    主  文
上訴駁回。
    事  實
一、李建賢在其位於宜蘭縣○○鄉○○○路0○0號之住處飼養黑色犬隻
    2隻，依動物保護法第7條規定，其負有防止其所飼養動物無
    故侵害他人之生命、身體、自由、財產之法律上作為義務，
    且應注意其飼養地鄰近公眾往來之道路，應採取適當之防護
    措施，防免所養之上開犬隻傷害途經該處之人，詎其能預見
    及此，應注意且能注意，竟疏未注意，於民國109年8月10日
    9時許，未將其飼養之上開黑色犬隻2隻以鍊條、嘴套、狗籠
    或其他方法為適當之安全防護措施，任令犬隻在其住處庭院
    活動，適李田雪華徒步行經李建賢住處大門前，上開黑色犬
    隻2隻即從庭院鑽出，其中1隻並咬傷李田雪華之右側大腿，
    致李田雪華受有右側大腿開放性傷口經手術縫合約1公分之
    傷害。
二、案經李田雪華訴由宜蘭縣政府警察局礁溪分局報請臺灣宜蘭
    地方檢察署檢察官偵查起訴。
    理  由
壹、證據能力
一、按被告以外之人於審判中死亡者，其於檢察事務官、司法警
    察官或司法警察調查中所為之陳述，經證明具有可信之特別
    情況，且為證明犯罪事實之存否所必要者，得為證據，刑事
    訴訟法第159條之3規定甚明。又按刑事訴訟法第159條之3係
    立法者為補救採納傳聞法則，基於發現實體真實之訴訟目的
    ，而於審判中發生無從對被告以外之人為直接審理之原因時
    ，以所例示之被告以外之人客觀上無法到庭陳述之事由，允
    許該等被告以外之人於審判外之陳述如具備「絕對的特別可
    信情況」與「使用證據之必要性」要件時，承認其例外得為
    證據之規定。此所謂「絕對的特別可信情況」，係指陳述時
    之外部客觀情況值得信用保證者而言，與同法第159條之2規
    定之「相對的特別可信情況」，須比較審判中與審判外調查
    時陳述之外部狀況，判斷何者較為可信之情形不同，最高法
    院106年度台上字第1213號判決意旨可資參照。本件證人即
    告訴人李田雪華（下稱告訴人）業於000年00月00日死亡，
    有個人基本資料查詢結果1紙在卷足稽（見原審卷第85頁）
    ，本院審酌證人李田雪華於109年8月10日至警局製作筆錄，
    證述該日上午9時許遭上訴人即被告李建賢（下稱被告）之
    犬隻咬傷，距離事發當時較近，記憶較為深刻，不致因時隔
    日久而遺忘案情，具有可信之特別情況，且為證明犯罪事實
    之存否所必要，應認證人李田雪華於警詢之陳述，具有證據
    能力。
二、按被告以外之人於審判外之言詞或書面陳述，除法律有規定
    者外，不得作為證據，刑事訴訟法第159條第1項固有明文，
    惟被告以外之人於偵查中向檢察官所為之陳述，除顯有不可
    信之情況者外，得為證據，同法第159條之1第2項亦有明文
    可參。而依第159條之1傳聞法則例外之立法理由，乃檢察官
    代表國家偵查犯罪，原則上能遵守法定程序，且被告以外之
    人如具有具結能力，仍應依法具結，以擔保其據實陳述。故
    該條第2項規定「除顯有不可信之情況外」，應係指被告以
    外之人於偵查中向檢察官所為之陳述，不論是言詞或書面，
    有未遵守法律規定之情形，即檢察官於偵查中所為之證據調
    查，須係出於違法取供者或具有具結能力之被告以外之人，
    未依法命其具結之情況，始無證據能力。查證人即告訴人在
    臺灣宜蘭地方檢察署，經檢察官告知具結義務及偽證罪之處
    罰，並依法具結而為陳述，此有卷附偵訊筆錄及證人結文在
    卷可參（見偵字第5828號卷第13至15頁），被告復未釋明告
    訴人之陳述是否顯有不可信之狀況，參以上揭法條規定，本
    院亦得以告訴人雪華於偵查中之證述採為認定被告犯罪事實
    之證據。
三、至其餘資以認定被告犯罪事實之非供述證據，查無有何違反
    法定程序取得之情形，均認具有證據能力。
貳、實體方面
一、訊據被告固不否認飼養犬隻（見原審卷第28頁），然矢口否
    認有何過失傷害犯行，辯稱：伊只有養1隻狗，案發當天8時
    30分許伊就出門，10時30分許才回家，警察來時伊在拜拜，
    伊的狗沒有跑出去，告訴人被狗咬時，也沒有跟伊說云云。
    經查：
  ㈠上開事實，業據告訴人於警詢及偵查中指訴：伊於109年8 月
    10日9時許，在礁溪鄉淇武蘭路2號之1外，遭被告飼養的2隻
    黑狗咬傷右大腿，警方於同日10時50分有帶伊回現場拍照，
    當時是照片中的2隻狗一起衝出來，伊不知道是哪一隻咬伊
    ，但小隻比較兇，被告的狗沒有綁，會從門縫鑽出來，被告
    在場，但回頭就進去了，沒有制止；伊跟被告是很久的鄰居
    ，沒有仇恨，被告的狗咬過很多人等語（見警卷第3 頁
　　、偵卷第13至14頁），並有礁溪杏和醫院診斷證明書附卷可
    參（見警卷第4頁），觀諸告訴人於警詢、檢察官訊問時證
    述之情節均相符而無歧異之處，且告訴人於當日9時許遭狗
    咬傷後，旋於9時44分許至礁溪杏和醫院治療，之後隨即至
    警局報案，以告訴人已00歲之高齡，與被告間復無深仇大恨
    ，自不可能故意製造傷口以誣陷被告，告訴人之證述應與事
    實相符，應堪採信。
　㈡被告雖以前詞置辯，然其於偵查時供稱：伊那天在家裡拜拜
    ，伊朋友坐在外面，是告訴人捏造的，伊的狗都在家，伊只
    有1隻狗，另1隻黑狗是野狗，伊不知道這件事云云（見偵卷
    第13至14頁），對於案發時其是否在家一節供述歧異，已有
    可疑；復與證人林振成於原審時證述：案發當日伊7時許就
    在被告庭院，被告8時許就出門了，10時30分許才回來，警
    察來問伊狗有沒有跑出去，伊說沒有，伊一直在庭院，被告
    回來時伊都還坐在庭院，狗也都在裡面睡覺；警察到場時，
    被告在庭院，伊在客廳，伊在庭院的時間是7時許到10時30
    分以後，伊進去屋內沒多久警察就來了，被告在庭院拜拜，
    伊在的時候，狗都沒有咬人，黑狗平常都會在裡面睡覺，如
    果有人經過就會出來叫，伊在庭院時，黑狗沒有叫，被告只
    有養1隻狗云云（見原審卷第49至51頁），有所齟齬。
　㈢另參酌當日告訴人李田雪華至宜蘭縣政府警察局礁溪分局礁
    溪派出所報案後，10時50分許警員隨即至現場拍照，於被告
    之住處庭院內確有2隻黑色犬隻，此有現場照片附卷可參（
    見警卷第5頁），與告訴人於警詢所證述：2隻狗一起衝出來
    ，伊不知道是哪一隻咬伊，但是小隻的比較兇，被告的狗沒
    有綁，會從門縫鑽出來等情節相符，而與證人林振成所證：
    被告僅飼養1隻狗之證述內容不符。
  ㈣按飼主應防止其所飼養動物無故侵害他人之生命、身體、自
    由或財產；又「飼主」係指動物之所有人或實際管領動物之
    人，動物保護法第3 條第7 款、第7 條分別定有明文。查被
    告自應注意飼養犬隻時，需將犬隻以狗鍊、狗繩繫牢犬隻，
    或為其他必要防護措施，避免犬隻傷人，再依當時情形，客
    觀上無不能注意之情事，然被告疏未注意上情，容任2隻犬
    隻肆意跑離庭院，致告訴人遭犬隻咬傷，足見被告對本案之
    發生確有過失。又被告之過失行為，造成告訴人受有右側大
    腿開放性傷口經手術縫合約1公分之傷害，有礁溪杏和醫院
    診斷證明書及照片附卷可參（見警卷第4頁、第6頁），告訴
    人之傷勢與被告之過失行為間，顯具相當因果關係，被告自
    應負過失傷害之責。事證明確，被告犯行堪以認定，應依法
    論科。
二、核被告所為，係犯刑法第284條前段之過失傷害罪。
三、原審本於同上見解，適用刑法第284條前段、第41條第1項前
    段，刑法施行法第1條之1第1項等規定，並審酌被告因疏未
    注意對其所飼養之犬隻採取防護措施，過失情節不輕，並造
    成告訴人受有上述之傷害，犯後猶否認犯行，復未能取得告
    訴人之諒解或達成和解之犯後態度，兼衡告訴人之傷勢、被
    告自陳家庭經濟狀況勉持之生活狀況及國中肄業之智識程度
    等一切情狀，量處拘役40日，並諭知易科罰金之折算標準，
    其認事用法，核無不合，量刑亦屬妥適。被告上訴意旨略以
    ：案發當日伊不在家，僅證人林振成獨自在庭院，根本沒有
    犬隻咬傷告訴人一事，另告訴人已死亡無法與證人對質云云
    。然被告過失傷害犯行及被告所辯不足採信之理由，均如前
    述，被告上訴意旨要係就原審依職權為證據取捨及心證形成
    之事項，反覆爭執，均無可採，其上訴為無理由，應予駁回
    。
據上論斷，應依刑事訴訟法第368條，判決如主文。
本案經檢察官郭欣怡起公訴，檢察官黃和村到庭執行職務。
中　　華　　民　　國　　110 　年　　8 　　月　　24　　日
                  刑事第九庭    審判長法　官  潘翠雪
                                      法　官  俞秀美
                                      法　官  陳俞婷
以上正本證明與原本無異。
不得上訴。
                                      書記官  李政庭
中　　華　　民　　國　　110 　年　　8 　　月　　24　　日

附錄本案論罪科刑條文：
中華民國刑法第284條
因過失傷害人者，處1年以下有期徒刑、拘役或10萬元以下罰金
；致重傷者，處3年以下有期徒刑、拘役或30萬元以下罰金。